【裁判字號】    90,台非,355
【裁判日期】    901024
【裁判案由】    違反毒品危害防制條例
【裁判全文】
最高法院刑事判決                                  九十年度台非字第三五五號
    上訴人  最高法院檢察署檢察總長
    被  告  甲○○
右上訴人因被告違反毒品危害防制條例案件，對於台灣宜蘭地方法院中華民國八十九
年十二月二十一日第一審確定判決（八十九年度易字第五四六號，起訴案號：台灣宜
蘭地方法院檢察署八十九年度毒偵字第一五八九、一六○八號），認為違法，提起非
常上訴，本院判決如左：
    主  文
原判決撤銷。
本件免訴。
    理  由
非常上訴理由稱：「按同一案件曾經判決確定者，應諭知免訴之判決。刑事訴訟法第
三百零二條第一款定有明文。原判決認被告基於概括犯意自八十九年八月二十五日起
至同年九月四日止，在其住處連續非法施用第二級毒品甲基安非他命，對被告處以有
期徒刑七月之判決。惟本件被告基於概括犯意自八十九年八月中旬起至同年八月二十
七日止，連續非法施用甲基安非他命之事實，業經台灣宜蘭地方法院於八十九年十一
月二十一日以八十九年易字第四九五號判處有期徒刑七月，並於同年十二月十四日確
定在案，原判決所指被告連續非法施用甲基安非他命之犯行，應為此確定判決效力所
及，原審自應為免訴判決，竟誤為實體判決，揆之上揭規定，顯有適用法則不當之違
法。案經確定且於被告不利，爰依刑事訴訟法第四百四十一條、第四百四十三條提起
非常上訴，以資糾正。」等語。
本院查案件曾經判決確定者，應諭知免訴之判決，為刑事訴訟法第三百零二條第一款
所明文規定。此項訴訟法上所稱之一事不再理之原則，關於實質上一罪或裁判上一罪
，均有其適用；連續犯屬裁判上一罪，該項犯罪事實之一部判決確定者，其效力即及
於全部。本件被告甲○○基於概括犯意，自八十九年八月初某日起至同年月二十七日
止，連續多次在宜蘭縣冬山鄉○○村○○路六四一號住處及附近不詳地點，施用第二
級毒品安非他命之犯行，前經台灣宜蘭地方法院於八十九年十一月二十一日，以八十
九年度易字第四九五號刑事判決判處有期徒刑七月，於同年十二月十四日確定，有該
案案卷可稽。而被告基於概括犯意，自八十九年八月二十五日起至同年九月四日止，
連續在上址施用第二級毒品安非他命多次，經台灣宜蘭地方法院檢察署檢察官以八十
九年度毒偵字第一五八九、一六○八號提起公訴，該後案之犯罪事實與經判決確定之
前案犯罪時間部分重疊，復認定亦係基於概括犯意反覆實施，自屬連續犯之裁判上一
罪，於訴訟法上自屬同一案件，則前案科刑判決之效力，應及於全部犯罪事實。乃原
法院於八十九年十二月二十一日判決時，前案業已判決確定，竟未依法判決免訴，仍
為實體上判決論處被告罪刑（有期徒刑柒月），殊有判決適用法則不當之違法。案經
確定，且於被告不利，非常上訴意旨執以指摘，洵有理由，應將原判決撤銷，改判諭
知免訴，以資糾正。
據上論結，應依刑事訴訟法第四百四十七條第一項第一款、第三百零二條第一款，判
決如主文。
中      華      民      國     九十     年      十      月    二十四    日
                              最高法院刑事第八庭
                                  審判長法官  張  信  雄
                                        法官  賴  忠  星
                                        法官  張  清  埤
                                        法官  孫  增  同
                                        法官  林  開  任
      右正本證明與原本無異
                                              書  記  官
中      華      民      國     九十     年      十      月    三十一    日


司法院資訊處製作；財團法人民間司法改革基金會備份。
